最高法院刑事判決　　　　　　　　　　　　　　　八十六年度台上字第五五五七號
　　上　訴　人　乙○○
　　　　　　　　甲○○
右上訴人等因殺人案件，不服台灣高等法院台中分院中華民國八十六年七月十日第二
審更審判決（八十六年度上重更(二)字第四號，起訴案號：台灣台中地方法院檢察署八
十四年度偵字第八○四一號），提起上訴，本院判決如左：
    主  文
上訴駁回。
    理  由
本件原判決認定上訴人乙○○曾犯賭博罪，經台灣高雄地方法院判處有期徒刑四月確
定，於民國八十一年十月十二日易科罰金執行完畢，仍不知悔改。其與另一上訴人甲
○○於八十四年四月十八日上午四時三十分許，邀約其友王萬智及王萬智之友何舜耀
、王春生，至台中縣大里市○○路九十一號旁計程車招呼站空地飲酒作樂。席間因王
萬智與乙○○、甲○○為「勸飲」細故發生齟齬。王萬智憤而揮手毆打甲○○一巴掌
，甲○○不甘示弱與之扭打；而之前王萬智亦因敬酒而與乙○○發生不愉快，王萬智
並持酒瓶擊打乙○○手掌。乙○○見甲○○被打，竟萌殺機，至該招呼站後桌下取出
不詳姓名之人所有之長柄鐮刀（刀刃長約二十五公分）一把，朝被害人王萬智背後砍
一刀，經何舜耀、王春生上前勸阻無效。甲○○見狀，即基於與乙○○共同殺人之犯
意聯絡，將王萬智抱住，由范某續持鐮刀猛砍王萬智之頭部、身體、手臂等處，至刀
柄斷成二節掉落地上。甲○○見狀，進而拾起該刀刃續行砍殺王萬智。致王萬智受有
：1.左前額銳器創四處創口長八×五公分、創口直形並列在一起，合併顱骨骨折及腦
組織外洩。2.左後顱六處，二×○‧三公分三處、三×○‧三公分三處、合併骨折深
至顱腔內。3.頭顱等銳器創一處創口長七×○‧三公分。4.後背上中央一銳器創一處
創口長十四×○‧一公分僅及皮膚。5.左耳後一銳器創一處僅及皮膚，左耳下一銳器
創一處創口長八×○‧二公分僅及皮膚。6.右耳前銳器創一處十×○‧三公分創口由
上向下接耳下垂至耳後傷至骨。7.右肩胛內銳器創一處二‧五×○‧二公分僅傷及皮
膚。8.左後上臂銳器創一處六×○‧三公分深至骨。9.左後肘銳器傷一處六×○‧三
公分深至骨。10.左拇指銳器傷一處三×○‧三公分、左拇指背側一處四×○‧三公分
均深至骨。11.左食指第一至二節銳器創一處砍斷，左中指銳器創一處深至骨。12.左上
後肩一銳器創處三×○‧二公分僅傷及皮膚。13.左前小臂銳器創一處八×○‧一公分
深僅及皮膚，左前小臂外側銳器創一處三×○‧三公分深至骨、內側銳器創二×○‧
一公分二處僅傷及皮膚。14.右上臂內側銳器創一處八×○‧一公分僅傷及皮膚，右後
肘銳器創三×○‧二公分二處深至骨，右前小臂銳器創七×○‧二公分一處深至骨，
右無名指背側銳器創六×○‧二公分一處等傷。王萬智受重創後，終因頭部受銳器創
致腦部挫傷死亡。乙○○、甲○○殺人得逞後，即棄刀刃於現場，並由乙○○駕駛小
客車搭載甲○○逃逸等情。係以上開事實，業經上訴人二人於原審供認渠等於上開時
、地與被害人發生衝突，由乙○○先持鐮刀砍殺被害人，而甲○○亦與被害人發生扭
打等情。且范某於第一、二審先後供明伊有犯起訴書所載，由杜某抱住被害人讓伊砍
殺之事實，嗣鐮刀刀柄斷落，杜某猶拾起刀刃繼續砍殺被害人云云。核與甲○○於第
一審亦自承伊抱住被害人讓乙○○砍殺之情事，及目擊證人王春生、何舜耀（於警訊
及第一審）、證人陳景惠（於原審）所證述之情節相符。依乙○○於原審及證人王春
生於警訊中之供述，范某持鐮刀朝被害人背部砍第一刀後，被害人轉身搶刀，而甲○
○乘此之際上前抱住被害人，讓范某繼續行兇，其於范某用力砍殺致刀柄斷落後，又
進一步撿拾刀刃續行砍殺被害人，足見杜某與范某係基於殺害被害人之犯意而共同實
施犯行。又被害人王萬智因被砍殺而受有如前所載之傷勢，且該王萬智因頭部受銳器
創致腦部挫傷當場死亡，亦經檢察官督同法醫師相驗明確。製有勘驗筆錄、相驗屍體
證明書、驗斷書在卷可稽。復有上訴人等行兇所用鐮刀刀刃一把扣案、及現場照片二
十張附卷可憑。再查，上訴人等用以砍殺王萬智之鐮刀，其刀刃長約二十五公分，呈
圓弧狀，刀口非常銳利，有該刀刃一把扣案可證。且經原審勘驗屬實，有勘驗筆錄一
份在卷可憑。而一般人對上開銳利之鐮刀砍殺人之要害，能致人於死，在客觀上應有
認識。本件乙○○於與王萬智發生衝突後，竟持上開鐮刀朝王萬智之背部、頭部等要
害猛砍，且將刀柄砍斷。而甲○○見狀尚抱住王萬智讓乙○○砍殺，並於刀柄斷落後
，猶拾刀刃砍殺王萬智，致王萬智之頭部要害有多處銳器創。且在王萬智之左前額、
左後顱等處造成顱骨骨折、深至顱腔內之情形，足見當時上訴人二人持鐮刀砍殺王萬
智時用力至猛，殺意至堅，顯有殺人之故意。因認事證明確，上訴人二人犯行洵堪認
定。為其所憑之證據及認定之理由。而以乙○○辯稱伊僅砍被害人二刀，並無置被害
人於死地之犯意；另甲○○辯解，伊當時與被害人扭打，被壓在下面，不知范某持刀
殺人，伊未抱住被害人讓范某行兇，亦未持刀刃砍殺被害人各等語，如何不足採信，
及證人王春生之證詞前後出入，應以其於警訊所述可採，暨乙○○於警訊、偵查及第
一審審理之初所供否認甲○○參與殺人係迴護之詞，應不可採信；以及上訴人二人於
行兇時並無精神耗弱之情事各情，於理由內一一詳予指駁及說明。核乙○○、甲○○
所為，均係犯刑法第二百七十一條第一項之殺人罪。彼二人間有犯意聯絡、行為分擔
，均為共同正犯。又乙○○曾犯賭博罪，經台灣高雄地方法院判處有期徒刑四月確定
，於八十一年十月十二日易科罰金執行完畢，有台灣台中地方法院檢察署刑案資料查
註紀錄表一紙附卷可按，其於五年內再犯本件有期徒刑以上之罪，為累犯。除法定刑
死刑及無期徒刑部份依法不得加重外，應就有期徒刑部分，依法加重其刑。因而撤銷
第一審判決，適用刑法第二十八條、第二百七十一條第一項、第四十七條、第三十七
條第一項，改判論上訴人乙○○共同殺人、累犯之罪；上訴人甲○○共同殺人罪。並
審酌上訴人等因飲酒細故而殺人，手段殘忍，惟被害人毆打甲○○致起殺機，亦有過
錯，及乙○○已與被害人之母曾蓮妹達成和解，而甲○○並無前科，素行原屬良好等
一切情狀，均量處無期徒刑、褫奪公權終身。另說明扣案之兇刀既非上訴人等所有，
又非違禁物，不予沒收。經核於法尚無違誤。上訴人等上訴意旨，係仍執陳詞，並相
互諉責於對方，就原審取捨證據及認定事實之正當職權行使，任意指摘，均非有理由
。應予駁回。
據上論結，應依刑事訴訟法第三百九十六條第一項，判決如主文。
中      華      民      國    八十六    年      九      月     十九     日
                              最高法院刑事第十庭
                                  審判長法官  吳  雄  銘
                                        法官  池  啟  明
                                        法官  陳  宗  鎮
                                        法官  石  木  欽
                                        法官  吳  火  川
      右正本證明與原本無異
                                              書  記  官
中      華      民      國    八十六    年      九      月    二十三    日
